【裁判字號】    92,交上易,41
【裁判日期】    920528
【裁判案由】    過失傷害
【裁判全文】
臺灣高等法院刑事判決                            九十二年度交上易字第四一號
    上  訴  人  臺灣板橋地方法院檢察署檢察官
    上  訴  人
    即  被  告  甲○○
右上訴人因被告過失傷害案件，不服臺灣地板橋方法院九十一年度交易字第四一八號
，中華民國九十一年十二月三十一日第一審判決（起訴案號：臺灣板橋地方法院檢察
署九十一年度調偵字第八九號）提起上訴，本院判決如左：
    主  文
上訴駁回。
    事  實
一、甲○○係受僱擔任砂石車司機，為從事駕駛業務之人，其於民國九十年六月七日
    凌晨三時三十五分許，駕駛登記其妻朱金連所有車號五Ｇ－一一○一號自用小客
    車，沿臺北縣三重市○○街由自強路往仁愛街方向行駛，行經溪尾街二二七巷無
    號誌交岔路口時，本應注意汽車行駛時，駕駛人應注意車前狀況，並隨時採取必
    要之安全措施，又行經無號誌之交岔路口時，應減速慢行，作隨時停車之準備，
    按其當時情節並無不能注意之情事，竟疏未注意車前狀況，復未減速慢行，適有
    乙○○酒後（血液中酒精濃度達每十分之一公升二二五毫克，相當於呼氣酒精濃
    度每公升一‧一二五毫克）坐於未啟動開燈之車號ＤＭＷ－三六九號輕型機車上
    ，自道路右側溪尾街二二五號前，推車斜向橫越車道欲至道路左側溪尾街二二○
    號處，亦疏未注意行進中車輛，甲○○於與對向不明車輛會車後，見狀已閃避不
    及，逕行猛烈撞及乙○○推行之機車，致乙○○彈起撞擊甲○○車輛右擋風玻璃
    後跌落右邊路側，受有頭部外傷、顱內血腫、大腦挫傷等傷害及嗅覺喪失之重傷
    。甲○○肇事後於犯罪未被有偵查權之機關或公務員發覺前，即以電話報警自首
    ，並於警察到場處理時表明係肇事者，願接受裁判。
二、案經甲○○自首及乙○○訴由臺北縣政府警察局三重分局報請臺灣板橋地方法院
    檢察署檢察官偵查起訴。
    理  由
一、訊據被告甲○○固不否認有於右揭時地駕車肇事致告訴人乙○○受有傷害之事實
    ，惟矢口否認有過失傷害犯行，辯稱：當時伊駕車有注意車前狀況，係因對向車
    道來車開遠光燈，會車後伊無法馬上適應，且告訴人機車橫在馬路上並未開車燈
    ，伊無法注意，亦是正常駕駛，並無過失可言云云。惟查，被告平日係受僱擔任
    砂石車司機工作，為從事駕駛業務之人，此業據其陳明在卷（見九十一年度調偵
    字第八九號偵查卷十三頁反面），其對於駕駛汽車一定危險之認識能力，應較一
    般人為強，有較高之注意義務，本件肇事時已時值深夜，市區道路兩側商家多已
    歇息，僅有路燈輔助照明，視線較為不佳，其本應更加注意車前狀況駕駛，且肇
    事地點為無號誌之交岔路口，當時路面並劃設有黃色網狀線，此有道路交通事故
    調查報告表、現場照片在卷可按，被告行經該交岔路口前時更應減速慢行注意人
    車，況依其所述當時尚且有對向車道來車開遠燈會車，其更加要減速慢行注意車
    前人車狀況，然據其於警訊、偵查中供述其於肇事前後均無剎車（見九十年度偵
    字第一六三五五號偵查卷五頁、九十一年度調偵字第八九號偵查卷十九頁），其
    於本院調查時亦為如上陳述（見本院九十二年五月九日訊問筆錄），可見其當時
    駕車至肇事地點時並無減速慢行，再據證人即處理警員游漢生於原審勘驗現場時
    證稱：肇事現場並無被告汽車剎車痕，且經查訪肇事地點附近早餐店聲稱，當時
    只聽到很大的撞擊聲，並無聽到剎車聲等語明確（見原審九十一年十月二十三日
    訊問筆錄），益見被告肇事前後，均未減速慢行無訛。按汽車行駛時，駕駛人應
    注意車前狀況，並隨時採取必要之安全措施；又行經無號誌之交岔路口時，應減
    速慢行，作隨時停車之準備，道路交通安全規則第九十四條第三項、第九十三條
    第一項第三款分別定有明文，被告為職業駕駛，理應知之甚稔，且有比一般人較
    高之注意義務，其於右揭時地駕駛車輛，應注意能注意而不注意上開規定，以致
    肇事，被告之行為自有過失，況本件經先後送臺灣省臺北縣區車輛行車事故鑑定
    委員會鑑定、臺灣省車輛行車事故覆議鑑定委員會覆議結果，亦均認被告駕駛自
    小客車未注意車前狀況為肇事次因，有該鑑定委員會九十年十一月二十一日北鑑
    字第九○一九○五號鑑定意見書、覆議鑑定委員會九十一年六月十一日府覆議字
    第九一○七六五號函在偵查卷可稽，且被告於偵查中亦坦認有未注意車前狀況之
    過失等語（見九十年度偵字第一六三五五號偵查卷三十一頁反面），益證被告確
    有過失。此外，並有警製道路交通事故調查報告表、現場及車損照片十二張、原
    審九十一年十月二十三日勘驗筆錄在卷可資佐證，而告訴人因被告過失肇事致受
    有上揭傷害及重傷，亦有新光吳火獅紀念醫院出具之診斷證明書影本一紙附卷可
    資佐證，被告過失行為與告訴人之傷害間復具有相當因果關係。至另據被告指稱
    ：告訴人當時係酒後坐於未開車燈之機車上停在車道上，於本件車禍之發生亦有
    疏失等語，核諸告訴人於偵查中亦自承當時之前確有飲酒，機車因未騎而沒有開
    車燈等語（見九十年度偵字第一六三五五號偵查卷二十三頁、二十四頁、九十一
    年度調偵字第八九號偵查卷十三頁），且在臺灣省臺北縣區車輛行車事故鑑定委
    員會鑑定前通知到會說明時陳稱：當時伊是坐在機車上，左腳著地準備至對向騎
    樓等語（見上開鑑定意見書），另經原審函查新光吳火獅紀念醫院覆稱：告訴人
    於九十年六月七日因車禍就醫時，其上午五時十四分許，抽血檢驗酒精濃度之值
    為每十分之一公升二二五毫克（相當於呼氣酒精濃度每公升一，一二五毫克）等
    語，此有該院九十一年十月二十九日（九十一）新醫醫字第一○五五號函在卷可
    稽，亦見告訴人當時酒後酒精濃度超過駕車標準值（即飲用酒類或其他類似物後
    其吐氣所含酒精濃度超過每公升○‧二五毫克或血液中酒精濃度超過百分之○‧
    ○五即每十分之一公升五十毫克以上者）甚多，而上開鑑定意見書、覆議函亦均
    認告訴人乙○○酒後坐於輕機車上推車橫越車道未注意行進中車輛為肇事主因，
    堪認告訴人就本件肇事確亦併有過失，然縱告訴人與有過失，但既由於被告之過
    失併合而為本件肇事危害發生之原因，被告之刑責，亦不能因此相抵而解免，僅
    可供量刑之斟酌而已，是被告上開所辯不足採。是本件事證明確，被告犯行堪以
    認定。
二、核被告甲○○所為，係犯刑法第二百八十四條第二項後段之業務過失致重傷罪。
    公訴意旨謂被告雖係以駕駛砂石車為業，然本件肇事時，被告係自行駕駛自小客
    車外出，核與其所從事業務無關，難認被告涉有業務過失犯行，因認被告係犯同
    條第一項後段之過失重傷害罪嫌云云，惟按刑法上所謂業務係指以反覆同種類之
    行為為目的之社會活動而言，至於其報酬之有無，是否以營利為目的，均非所問
    ，只須其具有反覆繼續性，即足當之，又從事業務之人，對於一定危險之認識能
    力，較一般人為強，故法律上課以較高之注意義務，換言之，其避免發生一定危
    險之期待可能性亦較常人為高，故其違反注意義務之可責性自亦較重，本件被告
    肇事時職業既係砂石車司機，為從事駕駛業務之人，則不論其係以何目的駕車，
    駕駛車輛係自用小客車或其他之車輛，均不失為業務上行為之性質，故其發生本
    件車禍雖係於其下班後時間駕駛自用小客車，仍應以業務過失論處，是上開公訴
    意旨僅論以普通過失致重傷罪嫌云云，依上說明，容有未洽，惟其起訴犯罪事實
    相同，爰逕予變更起訴法條。又被告於犯罪未被有偵查權之機關或公務員發覺前
    ，報警自首犯行，並接受審判，有臺北縣政府警察局三重分局九十一年九月二十
    四日重警刑字第○九一○○三二四九六號函、道路交通事故調查報告表在卷可按
    ，應依自首之規定減輕其刑。原審以被告罪證明確，適用刑法第二百八十四條第
    二項後段、第六十二條前段、第四十一條第一項前段，罰金罰鍰提高標準條例第
    一條前段、第二條，審酌被告過失之程度、告訴人併有之過失情節、對告訴人所
    生之危害、犯罪後之態度及尚未與告訴人達成民事賠償和解等一切情狀，處有期
    徒刑貳月，併諭知易科罰金之折算標準。認事用法及量刑均無不合，上訴人即被
    告甲○○，上訴論旨，猶執陳詞認其無業務過失，否認犯罪，檢察官循告訴人請
    求上訴，認原判決量刑太輕，均指摘原判決不當，為無理由，均應予駁回。
據上論斷，應依刑事訴訟法第三百六十八條，判決如主文。
本案經檢察官朱兆民到庭執行職務。
中      華      民      國    九十二    年      五      月    二十八    日
                              臺灣高等法院交通法庭
                                  審判長法  官  陳  祐  治
                                        法  官  王  炳  梁
                                        法  官  楊  炳  禎
右正本證明與原本無異。
不得上訴。
                                        書記官  廖  素  花
中      華      民      國    九十二    年      五      月     三十     日
附錄：本判決論罪科刑法條全文
刑法第二百八十四條
因過失傷害人者，處六月以下有期徒刑、拘役或五百元以下罰金。致重傷者，處一年
以下有期徒刑、拘役或五百元下罰金。
從事業務之人，因業務上之過失傷害人者，處一年以下有期徒刑、拘役或一千元以下
罰金。致重傷者，處三年以下有期徒刑、拘役或二千元以下罰金。


司法院資訊處製作；財團法人民間司法改革基金會備份。
